臺灣高等法院臺中分院刑事判決　　　　100年度上易字第206號
上　訴　人　臺灣臺中地方法院檢察署檢察官
被　　　告　孫美雲
上列上訴人因被告家庭暴力防治法之傷害案件，不服臺灣臺中地
方法院99年度易字第3376號，中華民國99年12月8 日第一審判決
（起訴案號：臺灣臺中地方法院檢察署99年度偵字第2279號），
提起上訴，本院判決如下：
    主  文
上訴駁回。
    理  由
一、依刑事訴訟法第三百五十條、第三百六十一條、第三百六十
    二條、第三百六十七條規定，不服地方法院之第一審判決而
    上訴者，須提出上訴書狀，並應敘述具體理由，為上訴必備
    之程式；其所提出之書狀未敘述上訴理由，或僅曾以言詞陳
    述上訴理由者，均應於上訴期間屆滿後二十日內補提理由書
    於第一審法院。第一審法院經形式審查，認逾期未補提上訴
    理由者，應定期間先命補正；逾期未補正者，為上訴不合法
    律上之程式，應以裁定駁回。倘已提出上訴理由，但所提非
    屬具體理由者，則由第二審法院以上訴不合法律上之程式，
    判決駁回。而所謂具體理由，必係依據卷內既有訴訟資料或
    提出新事證，指摘或表明第一審判決有何採證認事、用法或
    量刑等足以影響判決本旨之不當或違法，而構成應予撤銷之
    具體事由，始克當之（例如：依憑證據法則具體指出所採證
    據何以不具證據能力，或依憑卷證資料，明確指出所為證據
    證明力之判斷如何違背經驗、論理法則）；倘僅泛言原判決
    認定事實錯誤、違背法令、量刑失之過重或輕縱，而未依上
    揭意旨指出具體事由，或形式上雖已指出具體事由，然該事
    由縱使屬實，亦不足以認為原判決有何不當或違法者（例如
    ：對不具有調查必要性之證據，法院未依聲請調查亦未說明
    理由，或援用證據不當，但除去該證據仍應為同一事實之認
    定），皆難謂係具體理由，俾與第二審上訴制度旨在請求第
    二審法院撤銷、變更第一審不當或違法之判決，以實現個案
    救濟之立法目的相契合，並節制濫行上訴（最高法院九十七
    年度臺上字第八九二號判決意旨可資參照）。又理由是否具
    體，則屬第二審法院審查之範圍，不在命補正之列，亦即上
    訴書狀已記載理由，並有具體之敘述時，其上訴既屬合法，
    第二審法院固應就其理由之是否可取，為實體之審理及判斷
    ；如認其上訴書狀雖記載理由，但並未具體敘述時，則無須
    再命補正，可逕認其上訴不合法，以判決駁回之（此有最高
    法院九十七年度臺上字第一二八一號判決意旨可參）。
二、檢察官不服原審判決而提起上訴，其上訴理由僅略以：原審
    認被告孫美雲為告訴人孫美娟之姊，告訴人即少女吳○○為
    孫美娟之女，被告孫美雲、邱連櫻與孫美娟、少女吳○○均
    為家庭暴力防治法第三條第四款所定之家庭成員關係。被告
    孫美雲於民國九十八年十月十六日晚上十時許，在其位於臺
    中縣潭子鄉○○村○○路○段五十巷二弄三號住處，因不滿
    孫美娟質疑其竊取少女吳○○所有之珠寶盒，竟基於傷害人
    身體之犯意，徒手毆打孫美娟，少女吳○○見狀後，隨即上
    前阻擋，孫美雲復持裝滿液體之寶特瓶擲向少女吳○○，並
    擊中少女吳○○頭部，致少女吳○○因而受有頭部外傷、腦
    震盪、顏面瘀腫之傷害，並認被告孫美雲以一行為，同時傷
    害告訴人孫美娟、吳○○，並同時侵害其等二人之法益，為
    同種想像競合犯，應依刑法第五十五條規定，從一重之成年
    人故意對少年傷害罪論處，而認被告孫美雲成年人故意傷害
    少年之身體，處拘役二十五日，固非無見，然查，原審即認
    被告孫美雲於上揭時、地，先後毆傷告訴人孫美娟、吳○○
    ，是顯難認被告孫美雲之傷害行為為同一，然原審於論罪時
    ，又認被告孫美雲傷害告訴人孫美娟、吳○○之行為，為刑
    法第五十五條規定之想像競合犯，原審認定之事實及適用法
    條顯有矛盾等語。
三、經查，按一行為觸犯數罪名之想像上競合犯，係指行為人以
    一個意思決定發為一個行為，而侵害數個相同或不同法益，
    具備數個犯罪構成要件，成立數個罪名之謂，乃處斷上之一
    罪。而所謂一行為而觸犯數罪名，固不以單一動作，觸犯數
    罪名為限，如基於同一犯意，由多數動作合為一個行為，而
    觸犯數罪名者，亦包括在內（最高法院二十年度上字第一六
    ０號判例、九十三年度台上字第四四二九號判決意旨參照）
    。又按關於行為數之認定，並非以自然科學之觀點為認定標
    準，此觀乎擄人勒贖行為，雖由自然科學意義下有「擄人」
    、「勒贖」之數「行為」，惟刑法上仍以一「行為」犯一罪
    之單純一罪論處甚明；至刑法觀念下之行為數認定標準為何
    ，不一而足，其中之一為「自然之行為單數」判斷標準（最
    高法院九十六年七月十日九十六年度第七次刑事庭會議決議
    意旨參照），亦即指行為人之行為，從外觀上可以分割為整
    體事件之數個部分行動，若行為人係出於單一之意思決定，
    而此數個部分行動在時空上又存有緊密關係，從一個未參與
    其中之第三者站在旁觀者之立場，亦會認為係一個單一行為
    而言。準此，本件被告孫美雲因不滿告訴人孫美娟質疑其竊
    取告訴人吳○○所有之珠寶盒，基於傷害人身體之犯意，徒
    手毆打孫美娟，吳○○見狀後，隨即上前阻擋，孫美雲復持
    裝滿液體之寶特瓶擲向吳○○，並擊中吳○○頭部致吳○○
    受傷等情，核與告訴人吳○○於檢察事務官詢問時稱：「（
    問：妳媽媽被打時妳在做什麼？）一剛開始我還來不及反應
    ，後來孫美雲開始動手時我就去擋，結果被孫美雲推開，推
    開之後我又過去要把她們分開，孫美雲又把我推開，這樣來
    回好幾次，後來孫美雲就拿裝有水的寶特瓶朝我丟過來而打
    到我。」等語（見偵查卷第八三頁）相符，則被告孫美雲於
    毆打孫美娟行為實施中，吳○○為阻止被告繼續毆打孫美娟
    江森榮上前勸阻而遭被告持寶特瓶丟擲而擊中，致受有上開
    傷勢等節，核此舉動，被告於出手毆打孫美娟之行為自仍在
    繼續之中而同時傷害吳○○成傷，是本件被告孫美雲犯行自
    外觀上雖可分割為「傷害孫美娟」、「傷害吳○○」之數個
    行動，然其主觀上實係就同一事件，出於普通傷害之單一意
    思決定，且該二個行動係同一因果歷程中未中斷之行為，彼
    此間具有高度之時空密接性，由一般第三者加以觀察，亦會
    認為被告係在實施一傷害行為，自應認本件被告孫美雲犯行
    係刑法意涵下之「一行為」，又其以一行為同時傷害告訴人
    孫美娟、吳○○，侵害二人之身體法益，為想像競合犯，應
    依刑法第五十五條規定，從一重論以成年人故意對少年傷害
    罪。原審判決已就本件卷證詳予勾稽，說明認定被告孫美雲
    之犯行成立想像競合犯之依據及理由，檢察官上訴意旨空言
    指摘原審判決認定之事實及適用法條顯有矛盾等語，難認符
    合首揭之上訴具體理由。
四、綜上所述，本院依形式上觀察認原審判決認事用法並無違法
    或不當之處，檢察官上訴理由並未依據卷內既有訴訟資料或
    提出新事證，指摘或表明第一審判決有何採證認事、用法或
    量刑等足以影響判決本旨之不當或違法，而構成應予撤銷之
    具體事由，自非屬得上訴第二審之具體理由。依上揭法律規
    定及判決意旨，檢察官提起之第二審上訴不合法律上程式，
    爰不經言詞辯論，判決駁回上訴。
據上論斷，應依刑事訴訟法第三百六十七條前段、第三百七十二
條，判決如主文。
中    華    民    國   100    年    2     月    21    日
            刑事第七庭    審判長法  官  林  榮  龍
                                法  官  黃  仁  松
                                法  官  王  義  閔
上列正本證明與原本無異。
不得上訴。
                                書記官  王  麗  珍
中    華    民    國   100    年    2     月    21    日